臺灣臺北地方法院民事判決　　　　　　　　　　　　九十三年度訴字第三九一九號
　　原　　　告　曄瑞有限公司
　　法定代理人　丙○○
　　訴訟代理人　陳文正律師
　　被　　　告　乙○○
　　兼右 一 人
　　法定代理人　甲○○
　　　　　　　　丁○○
　　共　　　同
　　訴訟代理人　黃秀禎律師
右當事人間請求損害賠償事件，本院於民國九十三年十一月四日言詞辯論終結，判決
如左：
    主      文
原告之訴及假執行之聲請均駁回。
訴訟費用由原告負擔。
    事實及理由
甲、程序方面：
一、原告原起訴請求被告連帶給付原告新台幣（下同）一百萬元，及自民國九十一年
    十二月十日起至清償日止，按週年利率百分之五計算之利息（見本院卷第三頁）
    ，嗣變更聲明為不主張連帶給付而請求被告給付原告一百萬元，及自九十一年十
    二月十日起至清償日止，按週年利率百分之五計算之利息（見本院卷第三二頁）
    ，被告於訴之變更無異議，而為本案之言詞辯論，依民事訴訟法第二百五十五條
    第二項視為同意變更，應予准許。
二、按當事人適格，係指當事人就具體特定之訴訟，得以自己之名義為原告或被告，
    而受為訴訟標的法律關係之本案判決之資格而言。故在給付之訴，若原告主張其
    為訴訟標的法律關係之權利主體，他造為訴訟標的法律關係之義務主體，其當事
    人即為適格。至原告是否確為權利人，被告是否確為義務人，乃為訴訟標的法律
    關係之要件是否具備，即訴訟實體上有無理由之問題，並非當事人適格之欠缺。
    查本件原告主張其依民法第二百六十八條之規定對被告有損害賠償請求權，依上
    開說明，當事人應為適格，至原告是否確為權利人，被告是否確為義務人，乃訴
    訟實體上有無理由之問題，被告辯稱原告當事人不適格云云，並不足取，合先敘
    明。
乙、實體方面：
一、原告主張：被告甲○○、丁○○與訴外人謝紹祖、丙○○於九十年十二月五日所
    簽訂之曄瑞有限公司章程，約定被告乙○○負擔一百萬元出資額之義務，為第三
    人負擔契約。詎被告三人於原告公司設立後非但不履行出資義務，甚且委請律師
    以書面片面退出股東關係，原告乃於九十一年十二月二日對被告三人提起確認股
    東關係存在及請求給付股東出資額事件之訴，經判決被告三人敗訴確定。被告乙○○應給付出資額一百萬元，但因被告乙○○沒有資力，所以原告已聲請民事執
    行處核發債權憑證，惟被告甲○○、丁○○有資力可以清償以被告乙○○名義加
    入原告公司股東身份之出資額，爰依民法第二百六十八條之規定，請求被告三人
    就被告乙○○出資額一百萬元部分負損害賠償責任等語。並聲明：(一)被告應給付
    原告一百萬元，及自九十一年十二月十日起至清償日止，按週年利率百分之五計
    算之利息。(二)願供擔保請准宣告假執行。
二、被告則以：否認有何第三人負擔契約之存在及否認原告受有何損害，否認章程是
    第三人負擔契約，縱章程是第三人負擔契約，原告也不是契約當事人，故原告當
    事人不適格等語，資為抗辯。並聲明：(一)原告之訴及假執行之聲請均駁回。(二)如
    受不利判決，願供擔保請准宣告免為假執行。
三、查被告三人與謝紹祖、丙○○於九十年十二月間約定合組曄瑞有限公司，於同年
    十二月五日所簽定之章程中並約定原告公司資本總額為一千萬元，由丙○○、謝
    紹祖各出資二百五十萬元，被告甲○○、丁○○各出資二百萬元，被告乙○○出
    資一百萬元之事實，為兩造所不爭執，並有兩造不爭執其真正之曄瑞有限公司章
    程（見本院卷第五頁）附卷可佐，堪信為真實。
四、次查，原告所提起確認股東關係存在及請求給付股東出資額事件之訴，經本院九
    十一年度訴字第五四九○號、台灣高等法院九十二年度上字第八五九號判決、最
    高法院九十年度台上字第一三三四號裁定，確認被告甲○○、丁○○及乙○○三
    人與原告之股東關係存在；被告甲○○、丁○○及乙○○各應給付原告二百萬元
    、二百萬元、一百萬元之出資額，及均自九十一年十二月十日起至清償日止，按
    週年利率百分之五計算之利息確定在案，有上開判決及裁定在卷可考（見本院卷
    第九至二一頁）。
五、本件原告係依民法第二百六十八條之規定，請求被告三人就被告乙○○出資額一
    百萬元未給付部分負損害賠償責任（見本院卷第三二至三三頁）。惟按契約當事
    人之一方，約定由第三人對於他方為給付者，於第三人不為給付時，應負損害賠
    償責任。民法第二百六十八條固定有明文。然原告主張被告甲○○、丁○○於九
    十年十二月五日與謝紹祖、丙○○所簽訂之原告公司章程，係第三人負擔契約云
    云，為被告所否認，而按股東應以全體之同意訂立章程，簽名或蓋章，置於本公
    司，每人各執一份，公司法第九十八條第二項定有明文，另參以系爭章程之末尾
    有謝紹祖、丙○○，及被告甲○○、丙○○、乙○○之蓋章（見本院卷第五頁）
    ，可見系爭章程之訂立係經全體股東含乙○○共五人之同意而共同訂立者，原告
    主張系爭章程係由謝紹祖、丙○○與被告甲○○、丙○○所簽訂之第三人負擔契
    約，被告乙○○為第三人云云，並不足取。
六、綜上所述，原告主張謝紹祖、丙○○與被告甲○○、丙○○簽訂第三人負擔契約
    云云，洵無足取，故本件應無民法第二百六十八條規定之適用。從而，原告依民
    法第二百六十八條之規定，主張被告三人應就其中被告乙○○出資額一百萬元未
    給付部分負損害賠償責任，而請求被告三人給付原告一百萬元，及自九十一年十
    二月十日起至清償日止，按週年利率百分之五計算之利息，為無理由，應予駁回
    。
七、原告之訴既經駁回，其假執行之聲請已失所附麗，應併予駁回。
八、本件為判決之基礎已臻明確，兩造其餘主張、陳述並所提證據，經審酌後，認均
    與本件之結論無礙，爰不再一一論述，附此敘明。
九、結論：本件原告之訴為無理由，依民事訴訟法第七十八條，判決如主文。
中　　　華　　　民　　　國　　九十三　　年　　　十一　　月　　二十五  　日
                                        民事第五庭法  官　羅富美
右為正本係照原本作成
如對本判決上訴，須於判決送達後廿日內向本院提出上訴狀
中　　　華　　　民　　　國　　九十三　　年　　　十一　　月　　二十五  　日
                                                  書記官　郭錦賢
